臺灣臺中地方法院民事判決
110年度訴字第1518號
原      告  陳靖玉  



訴訟代理人  蔡其龍律師
被      告  張語軒  
            許中和（即許晉嘉之繼承人）

            李綉春（即許晉嘉之繼承人）


上列當事人間請求損害賠償事件，本院於民國111年3月18日言詞
辯論終結，判決如下：
    主      文
原告之訴及假執行之聲請均駁回。
訴訟費用由原告負擔。　
    事實及理由
壹、程序方面：
一、按訴狀送達後，原告不得將原訴變更或追加他訴，但擴張或
    減縮應受判決事項之聲明者，不在此限，民事訴訟法第255
    條第1項第3款定有明文。原告起訴時原聲明請求給付金額為
    新臺幣（下同）300萬元，嗣於民國111年1月24日變更請求
    金額為183萬3,309元（見本院卷第245頁），核屬減縮應受
    判決事項之聲明，應予准許。
二、被告張語軒經合法通知，無正當理由，未於言詞辯論期日到
    場，核無民事訴訟法第386條各款所列情形，爰依原告聲請
    ，由其一造辯論而為判決。
貳、實體方面：
一、原告主張：
(一)伊為門牌號碼臺中市○○區○○○街00號10樓之6房屋（下稱系爭
    房屋）之所有權人，伊與被告張語軒於109年5月間簽訂房屋
    租賃契約書，被告張語軒向伊承租系爭房屋，租賃期間自10
    9年5月20日起至110年5月20日止，被告張語軒與其男友即訴
    外人許晉嘉共同居住系爭房屋。詎許晉嘉竟於109年12月12
    日自系爭房屋之房間窗台跳樓自殺死亡，致系爭房屋成為凶
    宅而交易價值減損183萬3,309元。被告張語軒為系爭房屋承
    租人，負有善良管理人之保管義務，其允許許晉嘉使用，就
    許晉嘉造成系爭房屋之價值減損，亦應負損害賠償責任。爰
    適用或類推適用民法第432條、第433條規定，請求被告張語
    軒賠償損害。
(二)許晉嘉之自殺行為屬極端終結生命之方式，非社會所得認同
    ，亦為不孝行為，有背於善良風俗，且許晉嘉自殺時對因此
    造成系爭房屋成為凶宅，日後難以出租、出售，侵害系爭房
    屋財產利益難謂不知悉，自有間接故意存在，應負侵權行為
    損害賠償責任。許晉嘉之父母即被告許中和、李綉春為許晉
    嘉之繼承人，自應於繼承許晉嘉之遺產範圍內負責。爰依民
    法第184條第1項前段或後段之規定及繼承之法律關係，請求
    被告許中和、李綉春連帶賠償損害等語。
(三)並聲明：
　1.被告張語軒應給付原告183萬3,309元，及自起訴狀繕本送達
    翌日起至清償日止，按年息5%計算之利息。
　2.被告許中和、李綉春應於繼承許晉嘉之遺產範圍內，連帶給
    付原告183萬3,309元，及自起訴狀繕本送達翌日起至清償日
    止，按年息5%計算之利息。
　3.前二項給付，如其中任一被告為給付時，其他被告於給付範
    圍內，免除給付責任。　
　4.願供擔保請准宣告假執行。
二、被告部分：
(一)被告張語軒未於言詞辯論期日到場，且於言詞辯論終結前亦
    未提出書狀作何聲明或陳述。　　
(二)被告許中和、李綉春則以：伊等為許晉嘉之父母，亦為許晉
    嘉之繼承人，對於被告張語軒向原告承租系爭房屋，被告張
    語軒與許晉嘉共同居住系爭房屋，許晉嘉於109年12月12日
    自殺死亡之事實雖不爭執，惟許晉嘉死亡地點非在系爭房屋
    內，且系爭房屋附屬之車位價值並未因而減損，大中不動產
    估價師聯合事務所出具之估價報告書未將車位部分扣除，且
    鑑定結果認定價值減損率22.5%實有過高，應以15%為適當等
    語，資為抗辯。並聲明：原告之訴及假執行之聲請均駁回。
    如受不利判決，願供擔保請准宣告免為假執行。
三、原告為系爭房屋之所有權人，原告與被告張語軒於109年5月
    間簽訂房屋租賃契約書，被告張語軒向原告承租系爭房屋，
    租賃期間自109年5月20日起至110年5月20日止，被告張語軒
    同意其男友許晉嘉居住系爭房屋，許晉嘉於109年12月12日
    自系爭房屋之房間窗台跳樓自殺死亡，陳屍於系爭房屋所屬
    社區機車停車場，而被告許中和、李綉春為許晉嘉之父母兼
    繼承人等情，有房屋租賃契約書、新聞報導、建物所有權狀
    、戶籍謄本、繼承系統表及拋棄繼承查詢資料在卷可稽（見
    本院卷第23至37、73至79、131頁），並經本院調閱臺灣臺
    中地方檢察署109年度相字第2297號相驗案卷查核屬實，並
    有該案影卷附卷可參（見本院卷第145至197頁），堪信真實
    。
四、本院之判斷：
(一)許晉嘉自系爭房屋跳樓自殺死亡，是否構成民法第184條第1
    項前段、後段之侵權行為？原告請求許晉嘉之繼承人即被告
    許中和、李綉春在繼承許晉嘉遺產範圍內賠償損害，有無理
    由？
  1.按所有人於法令限制之範圍內，得自由使用、收益、處分其
    所有物，並排除他人之干涉，此所有權之權能為民法第765
    條規定甚明。查許晉嘉雖自系爭房屋跳樓自殺死亡，惟系爭
    房屋本身未遭受物理性變化，原告就系爭房屋法律上所有權
    權能之行使並未受到限制或妨礙，亦未造成系爭房屋之毀損
    滅失或功能損壞，是本件尚難認原告就系爭房屋之所有權受
    有損害。原告雖主張系爭房屋因上開情事成為俗稱之凶宅，
    造成房屋價值貶值及難以出售、出租之損失等情，惟此事實
    縱認為真正，核亦屬系爭房屋在不動產交易市場上，受交易
    人心理因素影響所可能產生之交易價格降低、減少，而為「
    純粹經濟損失」，其標的非屬「權利」而僅係「權利以外之
    利益」，非民法第184條第1項前段之保護範圍。是以原告主
    張之損害既屬「純粹經濟損失」，核與民法第184條第1項前
    段「因故意或過失不法侵害他人之權利」所保護之客體即有
    未合，則原告自不得據前開規定請求許晉嘉或許晉嘉之繼承
    人即被告許中和、李綉春賠償損害，先予敘明。
　2.次按認定事實應憑證據，法院採為認定事實之證據，必於訟
    爭事實有相當之證明力，不能以單純論理為臆測之根據，而
    就訟爭事實為推認判斷。又故意以背於善良風俗之方法，加
    損害於他人者，應負損害賠償責任，為民法第184條第1項後
    段所明定。該侵權行為類型之構成要件，須行為人有故意以
    背於善良風俗為方法、手段，以達加損害於他人之目的。即
    行為人對於加損害於他人，須有主觀上之故意，始足當之。
    倘行為人就其行為將生加損害於他人之結果，並無認識或預
    見而執意為之，自無故意可言（最高法院110年度台上字第2
    499號判決意旨參照）。
  3.查許晉嘉自系爭房屋跳樓死亡之自殺行為，通常情形係因已
    無意維持自己生命而出於殘害自己生命之意思所為，無從逕
    因其自殺死亡，即當然推認其有加損害於原告之主觀上故意
    。參以無證據資料顯示許晉嘉與原告有何仇恨或嫌隙，應無
    故意於系爭房屋跳樓自殺，加損害於原告之可能，許晉嘉自
    殺主觀上應係出於殘害自己生命、尋求解脫之意思而為，尚
    難認其有藉於系爭房屋內跳樓自殺，侵害系爭房屋財產上利
    益之故意。亦即，依許晉嘉當時之情況，尚難推認其對於自
    系爭房屋跳樓自殺將造成系爭房屋成為凶宅，日後價值減損
    ，侵害就系爭房屋財產利益之事已認識或預見，而仍執意為
    之。
  4.原告既未能舉證證明許晉嘉就其自系爭房屋跳樓自殺之行為
    ，將生加損害於他人之結果，有認識或預見，卻仍執意為之
    ，而有故意，即難認許晉嘉於系爭房屋內跳樓自殺，構成民
    法第184條第1項後段之侵權行為。原告主張許晉嘉應負民法
    第184條第1項後段之侵權行為損害賠償責任，於法尚有未合
    ，是原告請求許晉嘉之繼承人即許中和、李綉春賠償損害，
    亦屬無據。
(二)被告張語軒應否依民法第432條、第433條之規定，負承租人
    損害賠償責任？
　1.原告與被告張語軒間之房屋租賃契約書第10條約定：「承租
    人應以善良管理人之注意保管房屋，如違反此項義務，致房
    屋毀損或滅失者，應負損害賠償責任。」（見本院卷第25頁
    ），此與民法第432條規定：「承租人應以善良管理人之注
    意，保管租賃物，租賃物有生產力者，並應保持其生產力。
    承租人違反前項義務，致租賃物毀損、滅失者，負損害賠償
    責任。但依約定之方法或依物之性質而定之方法為使用、收
    益，致有變更或毀損者，不在此限。」相當。依此約定或規
    定，承租人僅於違反善良管理人注意義務，致租賃物毀損、
    滅失時，始負損害賠償責任。所謂善良管理人之注意，亦即
    學者所謂「抽象的輕過失」，申言之，行為人注意之程度，
    依一般社會上之觀念，認為具有相當知識及經驗之人對於一
    定事件所能注意者，客觀決定其標準。
　2.查許晉嘉於80年出生，其於109年12月12日死亡時為29歲之
    成年人，且未受輔助或監護宣告（見本院卷第57至59頁戶籍
    資料查詢），而被告張語軒雖與許晉嘉為男女朋友並共同居
    住系爭房屋，惟被告張語軒對許晉嘉並無事實或法律上之監
    督可能或義務，且依被告張語軒於109年12月12日偵訊時陳
    述：我問許晉嘉，他都說沒事，沒有透露他的情緒等語（見
    本院卷第173頁），足見被告張語軒對於許晉嘉跳樓自殺一
    事，亦屬意料之外。是被告張語軒對於許晉嘉之自殺行為，
    難認有違反善良管理人之注意義務。原告主張適用或類推適
    用民法第432條規定，請求被告張語軒負損害賠償責任，自
    非有據。
　3.又因承租人之同居人或因承租人允許為租賃物之使用、收益
    之第三人應負責之事由，致租賃物毀損、滅失者，承租人負
    損害賠償責任，民法第433條定有明文。依此規定，承租人
    所負之責任，係屬代負責任，即承租人對於其同居人或其允
    許為租賃物使用之第三人應負責之事由，代同居人或第三人
    負賠償責任而言，倘該等同居人或第三人依法無須負賠償責
    任，承租人即無依民法第433條負賠償責任之餘地。原告主
    張許晉嘉為被告張語軒允許為使用、收益系爭房屋之第三人
    ，許晉嘉於系爭房屋內跳樓自殺，應負民法第184條第1項前
    段或後段之侵權行為損害賠償責任，並不可採，已如前述，
    被告張語軒即無依民法第433條負賠償責任之餘地。原告適
    用或類推適用民法第433條規定，請求被告張語軒負損害賠
    償責任，亦難認有據。
五、綜上所述，原告適用或類推適用民法第432條、第433條之規
    定，請求被告張語軒給付183萬3,309元，及自起訴狀繕本送
    達翌日起至清償日止，按年息5%計算之利息；並依民法第18
    4條第1項前段或後段之規定及繼承之法律關係，請求被告許
    中和、李綉春連帶給付183萬3,309元，及自起訴狀繕本送達
    翌日起至清償日止，按年息5%計算之利息，均無理由，不應
    准許。又原告之訴既經駁回，其所為假執行之聲請即失所依
    據，併予駁回。
六、本件事證已臻明確，兩造其餘訴訟資料及攻擊防禦方法，經
    審酌後認與判決結果不生影響，爰不逐一論述，併此敘明。
七、訴訟費用負擔之依據：民事訴訟法第78條。
中　　華　　民　　國　　111 　年　　4 　　月　　15　　日
                  民事第三庭  審判長法  官  陳宗賢
　　　　　　　　　                  法  官  廖純卿   
　　　　　　　　　                  法  官  劉育綾
正本係照原本作成。
如對本判決上訴，須於判決送達後20日內向本院提出上訴狀（須
附繕本）。如委任律師提起上訴者，應一併繳納上訴審裁判費。
中　　華　　民　　國　　111 　年　　4 　　月　　15　　日
                                    書記官  洪千羽